【裁判字號】    99,抗,278
【裁判日期】    991015
【裁判案由】    竊盜
【裁判全文】
臺灣高等法院臺南分院刑事裁定           99年度抗字第278號
抗  告  人  甲○○
上列抗告人因竊盜案件，不服臺灣嘉義地方法院中華民國99年9
月2日裁定（99年度易字第327號），提起抗告，本院裁定如下：
    主  文
抗告駁回。
    理  由
一、本件抗告意旨略以：(一)伊前於民國99年7月16日未附上訴理
    由書提起上訴後，從未收受原審99年9月2日命伊於收受該裁
    定5日內補提上訴理由書之裁定，而原裁定稱99年8月16日已
    送達伊乙情，係由管理員張燕林收受，而張燕林非伊之受僱
    人，無權替伊收受法院訴訟文書，且張燕林擔任管理員期間
    經常怠忽職守，並於99年8月20日離職，從未轉交上開裁定
    予伊本人，是99年8月16日之送達不合法。(二)又伊於原審審
    理時所陳報之住所為「嘉義縣中埔鄉○○路○段95巷1弄13號
    」與戶籍地「嘉義市○區○○里○○路168號」，但伊實際
    住所為「嘉義市○○街505號6樓之1」，上開命補正裁定僅
    送達「嘉義縣中埔鄉○○路○段95巷1弄13號」，而未一併送
    達「嘉義市○區○○里○○路168號」，伊實無機會收受該
    裁定，以致於無法於原審法院所定之期間內補陳上訴理由，
    實非故意為之。爰請求撤銷原裁定，准予上訴云云。
二、按不服地方法院之第一審判決而上訴者，應向管轄第二審之
    高等法院為之，上訴書狀應敘述具體理由，上訴書狀未敘述
    上訴理由者，應於上訴期間屆滿後20日內補提理由書於原審
    法院。逾期未補提者，原審法院應定期間先命補正。刑事訴
    訟法第361條定有明文，又原審法院認為上訴不合法律上之
    程式或法律上不應准許或其上訴權已經喪失者，應以裁定駁
    回之。但其不合法律上之程式可補正者，應定期間先命補正
    。刑事訴訟法第362條亦規定甚明。次按被告、自訴人、告
    訴人、附帶民事訴訟當事人、代理人、辯護人、輔佐人或被
    害人為接受文書之送達，應將其住所、居所或事務所向法院
    或檢察官陳明。前項之陳明，其效力及於同地之各級法院，
    刑事訴訟法第55條第1項、第2項分別定有明文。是依當事人
    陳報之居所送達文書，自屬於法有據。送達文書，除本章有
    特別規定外，準用民事訴訟法之規定。送達於應受送達人之
    住居所、事務所或營業所行之。送達於住、居所、事務所或
    營業所不獲會晤應受送達人者，得將文書付與有辨別事理能
    力之同居人或受僱人，刑事訴訟法第62條、民事訴訟法第13
    6條第1項、第137條分別定有明文。是送達刑事判決應以被
    告之住居所為送達地址，若不獲會晤，除其同居人或受僱人
    為他造當事人者外，仍可對其同居人或受僱人為補充送達，
    並發生送達效力。又受公寓大廈管理委員會僱用之管理員，
    其所服勞務包括為公寓大廈住戶接收文件，性質上應屬全體
    住戶之受僱人。郵務機構之郵務士送達文書於住、居所、事
    務所或營業所，不獲會晤應受送達人，而將文書付與公寓大
    廈管理員者，即屬合法送達，該管理員何時將文書轉交應受
    送達人，已生之送達效力不受影響（最高法院94年度台上字
    第2968 號判決要旨參照）。
三、經查：抗告人涉犯竊盜案件，經原審法院判決後，於99年7
    月8日分別送達判決予抗告人之住所「嘉義市○區○○里○
    ○路168號」及居所「嘉義縣中埔鄉○○路○段95巷1弄13號
    」，並分別由同居人即抗告人母親王月娥及受僱人張燕林簽
    名收領，嗣抗告人於99年7月16日提起上訴，但未附上訴理
    由，經原審法院於99年8月13日裁定命抗告人於收受該裁定5
    日內補提上訴理由，該裁定於99年8月16日亦分別送達上開
    抗告人之住居所，亦分別由同居人即抗告人母親王月娥及受
    僱人張燕林簽名收領等情，有送達證書4紙、抗告人上訴狀1
    紙在卷可稽（見原審法院99年度易字第327號卷第111、112
    頁、本院卷第3、4頁）。而原審法院對上揭抗告人之住居所
    為文書之送達，抗告人至言詞辯論終結前均無異議，亦無陳
    報其他送達地址，故原審法院依上開地址送達，依刑事訴訟
    法第62條、民事訴訟法第136條第1項、第137條規定，並無
    違誤，已發生送達效力。則抗告人於99年8月16日收受補正
    上訴理由之裁定後，未於5日內具狀向原審法院提出上訴理
    由狀，抗告人顯已逾補提上訴理由狀期間，原審以抗告人上
    訴不合法律上之程式，裁定駁回上訴，經核並無不合。
四、抗告人以管理員張燕林非其受僱人無權代其收受法院文書及
    原審未將補提上訴理由裁定送達其戶籍地即嘉義市○區○○
    ○路168號等送達不合法為由，提起抗告，惟張燕林既屬抗
    告人住處之管理員，依上開最高法院94年度台上字第2968號
    判決要旨，郵務機構之郵務士已將法院文書交付予張燕林，
    則送達效力已發生，至張燕林有無將文書交付抗告人，對已
    生之送達效力不受影響。又上開命補提上訴理由狀之裁定，
    亦於99年8月16日送達至抗告人之戶籍地即「嘉義市○區○
    ○里○○路168號」，並由抗告人母親王月娥簽名收受，業
    如前述，則抗告人稱原審法院未將補提上訴理由裁定送達其
    戶籍地，顯與事實不符。抗告人據上提起抗告，指摘原裁定
    不當，為無理由，應予駁回。
五、據上論斷，應依刑事訴訟法第412條，裁定如主文。
中    華    民    國    99    年    10    月    15    日
                  刑事第五庭    審判長法  官  楊明章
                                      法  官  蔡美美
                                      法  官  黃國永
以上正本證明與原本無異。
不得抗告。
                                      書記官  陳淑貞
中    華    民    國    99    年    10    月    15    日

司法院資訊處製作；財團法人民間司法改革基金會備份。
